臺灣高等法院臺中分院民事判決　　　　95年度保險上字第27號
上　訴　人　丁　　○
訴訟代理人　李東炫律師
複 代理 人　乙○○
被 上訴 人　大都會國際人壽保險股份有限公司
法定代理人　庚○○
訴訟代理人　丙○○
被 上訴 人　美商美國人壽保險股份有限公司台灣分公司
法定代理人　甲○○
訴訟代理人　己○○
被 上訴 人　紐西蘭商康健人壽保險股份有限公司台灣分公司
法定代理人　戊○○
訴訟代理人　吳光陸律師
訴訟代理人　廖瑞鍠律師
上列當事人間請求給付保險金等事件，上訴人對於民國95年9月
13日臺灣臺中地方法院94年度保險字第44號第一審判決提起上訴
，經本院於96年4月25日言詞辯論終結，判決如下：
    主  文
上訴駁回。
第二審訴訟費用由上訴人負擔。
    事實及理由
一、本件被上訴人大都會國際人壽保險股份有限公司（以下簡稱
    大都會人壽公司）之法定代理人雷佳特於民國（下同）95年
    ll月變更為庚○○，己據其提出公司變更登記事項卡為據（
    見本院卷90、91頁）；另被上訴人美商康健人壽保險股份有
    限公司台灣分公司於95年10月2日起更名為紐西蘭商康健人
    壽保險股份有限公司台灣分公司（以下簡稱紐西蘭商康健人
    壽公司），已據其提出公司變更登記表、台北市政府營利事
    業登記證為據（見本院卷第47、48頁）；且均經渠等聲明承
    受訴訟，依法尚無不合，先予敘明。
二、本件上訴人起訴主張：訴外人楊春香分別於（一）89年12月
    5日與被上訴人大都會人壽公司訂立一年期傷害保險契約，
    保單號碼00000000號，伊為被保險人，保險期間89年12月5
    日至90年12月5日，承保內容主約部分為：大都會萬全傷害
    保險600萬元（新台幣下同）。訴外人楊春香嗣後有辦理續
    保並繳交保險費，保險期間自91年12月5日至92年12月5日。
    （二）於91年6月26日與被上訴人美商美國人壽保險股份有
    限公司台灣分公司（以下簡稱美國人壽保險公司）訂立一年
    期傷害保險契約，保單號碼D00000000P號，上訴人為被保險
    人，保險期間91年6月26日至92年6月26日，承保內容主約部
    分為：個人傷害保險300萬元。訴外人楊春香嗣後有辦理續
    保並繳交保險費，保險期間自92年6月26日至93年6月26日。
    （三）於91年4月9日向被上訴人紐西蘭商康健人壽公司投保
    保單號碼IPATＺ 0000000000的一年期意外傷害保險，主約保
    險金額為500萬元，保險期間至92年4月8日，92年4月9日起
    續延一年。而上訴人於92年9月30日因傷致殘，雙下肢殘廢
    程度符合上開三紙保險契約附表一即殘廢程度與保險金給付
    表第四級殘廢第十八項殘廢程度。依約，被上訴人大都會人
    壽公司應給付上訴人保險金比例35%×2=70%即殘廢保險金42
    0萬元，被上訴人美國人壽保險公司應給付上訴人保險金比
    例35%×2＝70%即殘廢保險金210萬元，被上訴人紐西蘭商康
    健人壽公司應給付上訴人保險金比例35%×2＝70%即殘廢保
    險金350萬元。惟上訴人請求給付時，履遭被上訴人等無由
    拒絕，後再昧於事實，恫以上訴人須先簽署同意書，同意先
    領取35％，並拋棄其他請求，始願給付。上訴人簽署同意書
    迄今上訴人始於93年7月27日獲被上訴人大都會人壽公司給
    付210萬元，於93年7月30日獲被上訴人美國人壽保險公司給
    付105萬元，於93年7月16日獲被上訴人紐西蘭商康健人壽公
    司給付175萬元。上訴人爰依民法第88條、92條規定，已於
    94年7月l日以台中大全街郵局第672號存証信函、第670號存
    証信函、第671號存証信函依序向被上訴人大都會人壽公司
    、美國人壽保險公司、紐西籣商康健人壽公司分別撤銷前開
    簽署同意書之意思表示，被上訴人等自應給付其餘保險金。
    故訴請被上訴人大都會人壽公司給付210萬元、美國人壽保
    險公司給付105萬元、紐西蘭商康健人壽公司給付175萬元及
    均自起訴狀繕本送達翌日起至清償日止，按年息10％計算之
    利息。
三、經原審為上訴人敗訴之判決，上訴人不服，提起上訴，聲明
　　：（一）原判決廢棄。（二）被上訴人大都會人壽保險公司
  　應給付上訴人210萬元及自起訴狀繕本送達翌日起至清償日
    止，按年息10％計算之利息。（三）被上訴人美國人壽保險
    公司應給付上訴人105萬元及自起訴狀繕本送達翌日起至清
    償日止，按年息10％計算之利息。（四）被上訴人紐西蘭商
    康健人壽公司應給付上訴人175萬元及自起訴狀繕本送達翌
    日起至清償日止，按年息10％計算之利息。（五）第一、二
    審訴訟費用均由被上訴人負擔。（六）願供擔保，請准宣告
    假執行。併稱：
  　（一）本件於原審協議簡化爭點之過程中，被上訴人等雖主
    　　　張系爭三紙同意書、協議書之法律關係為和解契約之
      　　成立，但上訴人認此係被上訴人等匯款通知之同意，
        　於原審協議簡化爭點之過程中，並未經爭執，非屬原
          審協議簡化爭點之範圍內，不受該協議之拘束。
  　（二）系爭三紙同意書、協議書之法律效果如何，為法院應
    　　　依職權判斷其法律上效果之範圍，不因當事人就其主
      　　張之法律上爭點，經依民事訴訟法第270條之l為整理
        　及協議中自認或不爭執而受影響。故鈞院就系爭三紙
          同意書、協議書之法律效果，應自行認定。
    （三）上訴人並非基於和解之意思而簽立同意書或協議書，
          經証人楊春香証述明確，被上訴人等之理賠人員從未
          表示要和解，顯見被上訴人等亦均並非基於和解之意
          思而之擬定同意書或協議書，僅係為求認定理賠金額
          之便而製作。如被上訴人係為和解才製作上開協議書
          、同意書，何不使用和解書名義及格式，反使用與一
          般社會大眾認知有異之格式。況本件上訴人因對保險
          理賠資訊不足，誤認其所受之傷殘等級，應受理賠金
          ，僅止於與訴外人安泰保險公司第一次理賠之等級，
          孰不知安泰保險公司嗣後再理賠。足見被上訴人係利
          用上訴人之無知、輕率、無經驗，以「不簽署即不理
          賠」之語要求上訴人簽署上開三紙協議書、同意書，
          上訴人主觀上欠缺和解之意思表示，而係單純同意被
          上訴人匯款而已。
    （四）保險事故發生後，保險人應依保險契約負給付保險金
　　　　　之責任，如允保險人以和解處理，依保險法第54條規
  　　　　定旨趣，若有利於被保險人，似無不可，但若不利被
    　　　保險人，應為無效，才符合保險之意義。本件上訴人
      　　因保險理賠而簽訂之上開同意書、協議書，為保險契
        　約之一部，其內容減輕保險人依保險契約應負之給付
          保險金義務，使被保險人拋棄或限制其依保險契約所
          享之權利，依保險法第54條之l，此約定顯失公平，
          應為無效。
    （五）被上訴人等主張兩造間同意書、協議書之訂定為和解
          性質，惟其等利用上訴人之不知、或隱匿不告知保險
          法第131條、保險法實行細則第7條規定，逼使上訴人
　　　　　簽署不利於己之文件，有違民法誠實信用原則規定；
　　  　　且有違保險法之書制規定，依法應屬無效。
    （六）退萬步言，系爭三紙協議書、同意書如仍認定係和解
          契約，上訴人係因誤信應受理賠金額比照保險同業之
          理賠比例，且為免訟累而簽署上開文件，則和解35％
　　　　　之保險金範圍外，即非上訴人意思表示效果所及，亦
  　　　　因誤信而得撤銷。
四、被上訴人等則均聲明：
    （一）上訴駁回。
    （二）訴訟費用由上訴人負擔。
    （三）如受不利之判決時，願供擔保，請免為假執行。
    被上訴人大都會人壽公司辯稱：（一）兩造於一審即經協議
　　簡化爭點，均表示對「原告（即上訴人）於93年7月27日與
　　被告（即被上訴人）大都會人壽保險股份有限公司成立和解
  　，由被告大都會國際人壽保險股份有限公司給付原告保險金
 　 210萬元（內容詳見兩造簽立之同意書）」不爭執，上訴人
    自不得於二審程序中爭執兩造未和解。（二）兩造簽立之同
    意書已明確載明和解範圍上訴人於92年9月30日事故所致全
    部傷害，並無重要爭點有錯誤之情狀；況簽立過程乃兩造合
    意後，上訴人於93年7月21日以傳真方式先回傳被上訴人所
    擬之同意書，再於93年7月23日將原簽立之同意書正本寄達
    被上訴人，上訴人於一年後再提起本件訴訟，益見其起訴之
    不當。另上訴人與訴外人法商佳迪福人壽保險公司就本件事
    故理賠和解金額亦非保額之70％，故上訴人以其與安泰人壽
    保險股份公司之賠償金額為比照，謂重要爭點有錯誤，顯非
    有理。（三）依李綜合醫院大甲分院93年4月l9日之診斷證
    明書及93年5月ll日診斷書所載，僅能証明上訴人兩側之踝
    關節及膝關節機能僅部分喪失，顯與系爭保險契約約定機能
    需完全喪失不符。（四）上訴人主張其意思表示係遭詐欺，
    而請求撒銷兩造間之和解契約，惟其並未就遭詐欺之事實提
    出具體事證，尚難謂其已盡舉證責任。又同意書經上訴人於
    自由意思下簽立，同意書上亦載明不得基於保險契約再行主
    張權利，上訴人應有充分時間審閱該內容。另依民法第738
    條規定，和解不得以錯誤為由而撤銷，縱上訴人認為和解金
    額屬重要爭點有錯誤而主張撤銷，然兩造間之同意書既載明
    「被保險人因雙側脛腓骨折，術後癒合不良，併兩側踝關節
    機能永久喪失；兩側膝關節活動受限」，而向被上訴人申請
    給付保險金，經雙方合意而簽立，縱上訴人有誤認和解金額
    乙事亦為其個人過失，依民法第88條第l項但書規定，其亦
    不得撤銷兩造間之和解契約。（五）上訴人需就其殘廢係肇
    因於意外乙事負舉證責任，惟所舉車禍意外事故，經承辦警
    員之證詞、員警所開立之事故証明書及現場圖等，均尚無法
    肯認上訴人確係發生車禍意外致生殘廢之事實，被上訴人自
    無給付保險金之責。（六）依系爭保險契約第ll條第l項規
    定，被保險人自意外傷害事故發生之日起180日致殘，被上
    訴人始理賠。究該規定係按主管機關就意外傷害制定l80日
    之限制，係為平衡當事人之地位且避免法律關係長久懸而未
    決，故超過180日，因保險公司調查認定被保險人意外事故
    上增加困難，顯已損及保險人之權益而設。從而上訴人殘廢
    於自稱事故時問已超過l80日，自不符契約條款約定，被上
    訴人並無給付保險金之責。
五、被上訴人美國人壽保險公司、紐西蘭商康健人壽公司所辯除
    與前揭大都會人壽保險公司所辯之（二）至（六）相同外，
    被上訴人美國人壽保險公司補稱：兩造於原審即協議簡化爭
    點，並同意「原告（即上訴人）於93年7月28日與被告（即
    被上訴人）美商美國人壽保險股份有限公司台灣分公司成立
    和解，由被告美商美國人壽保險股份有限公司台灣分公司給
    付原告保險金105萬元（內容詳見兩造簽立之協議書）」，
    並經原審採為判決基礎，被上訴人於二審改稱該協議書非和
    解契約，即非可採。至上訴人所援引最高法院95年度台上字
    第1302號判決意旨，顯係指法官有依事實適用法律之職權，
    並不當然受當事人所整理並協議時自認或不爭執事項之拘束
    ，惟尚非指當事人得不受其本身所為自認或不爭執事項之拘
    束。兩造所訂協議書所涉之爭執範圍已包含上訴人於92年9
    月30日事故之全部傷害，契約合意給付之金額105萬元係以
    承保金額300萬元按上訴人兩側下肢達第四級第十八項殘廢
    程度給付比例（70％），再依上訴人要求比照同業安泰人壽
    給付比例之五成計算。而觀諸上訴人與訴外人法商佳迪福公
    司理賠契約金額亦非以承保金額600萬元之70％計，足見上
    訴人所稱其請求金額應為承保金額70％，僅係其內心主觀之
    意思，要難認符合民法第738條第3項規定。
    被上訴人紐西蘭商康健人壽公司則補辯稱：兩造於原審93年
　　l月4日開庭時已做爭點整理及協議簡化爭點，當時對「原告
    就系爭意外傷害事故，於93年7月5日與被告康健人壽保險公
　　司成立和解，由被告康健人壽保險公司給付原告保險金175
　　萬元（內容詳見原告簽立之同意書）」不爭執；上訴人就此
　　應受拘束。另上訴人以系爭事故向被上訴人請求理賠時，被
　　上訴人對是否意外事故致上訴人受傷？上訴人受傷之程度是
  　否符合理賠要件有所疑義，致未理賠，嗣因訴外人安泰人壽
    保險公司同意以意外傷殘保險金額35％理賠，兩造遂互相同
    意讓步，由被上訴人給付175萬元後，上訴人則放棄本件事
    故之一切權利。又依上訴人94年7月l日第6177號存証信函所
    載、証人楊春香証述及上訴人之起訴狀內容，益見上訴人知
    悉其原請求之理賠總額或比例，並無誤信而為和解之情事等
    語。
六、本件上訴人上開主張訴外人楊春香以其為被保險人，而分別
    與被上訴人簽立如上述之意外保險契約，其於93年9月30日
    21日時，在台中縣大甲鎮○○路德化國小後門，與不詳車輛
    發生交通事故，致受有傷害之事實，固據其提出保險單、要
    保書、保險契約附加條款、台中縣警察局大甲分局道路交通
    事故証明書等為據，復為被上訴人等所自認，堪認訴外人楊
    春香確以上訴人為被保險人而與被上訴人間分別定有保險契
    約。至上訴人主張其於台中縣大甲鎮○○路德化國小後門，
    因車禍致其受傷符合兩造保險契約附表一，殘廢程度與保險
    金給付表第四級第十八項「一下肢三大關節中之一關節或二
    關節以上之機能永久完全喪失」之殘廢等級等情，為被上訴
    人等所否認，並以前揭情詞置辯，是本院應審究者乃：上訴
　　人於本院是否可再行主張兩造間就保險契約理賠與否尚未經
　　和解？經查：
   （一）當事人就其主張之爭點，經簡化爭點協議者，應受其
         拘束，但經兩造同意變更或因不可歸責於當事人之事
         由或依其他情形，協議顯失公平者，不在此限。民事
         訴訟法第270條之l第3項定有明文。是經協議簡化爭
         點後，當事人就列為不爭執之事項，除有上開但書情
         況外，自不得再行主張。本件原審95年l月4日言詞辯
         論中所為爭點協議程序記載：「不爭執事項：一、…
         、六、原告就系爭意外傷害事故，於93年7月5日與被
         告美商康健人壽保險股份有限公司台灣分公司成立和
         解，由被告美商康健人壽保險股份有限公司台灣分公
         司給付原告保險金175萬元（內容詳見原告簽立之同
         意書）；於93年7月27日與被告大都會國際人壽保險
         股份有限公司成立和解，由被告大都會國際人壽保險
         股份有限公司給付原告保險金210萬元（內容詳見簽
         立之同意書）； 於93年7月28日與被告美商美國人壽
         保險股份有限公司台灣分公司成立和解，由被告美商
         美國人壽保險股份有限公司台灣分公司給付原告保險
         金105萬元（內容詳見兩造簽立之協議書）。爭執之
         事項：一、…上開事項經兩造整理並協議簡化，並確
         認…」，嗣由兩造訴訟代理人簽名於筆錄（見原審卷
         第一宗第155、156頁），足見兩造於原審經爭點協議
         程序後，整理出如言詞辯論筆錄上所記載之不爭執事
         項六點及爭執之事項四點。而兩造參與爭點協議者均
         為律師或專業之訴訟代理人，本應熟稔民事訴訟程序
　　　　 爭點整理之效力、了解該陳述之內容及其法律上之效
　　　　 果，且無害於公益，稽之民事訴訟法第270條之l第3
         項規定，上訴人自不得再於二審中主張同意書、協議
         書僅係對被上訴人等匯款通知之同意云云。而應以該
         協議簡化後之兩造相同之陳述內容為裁判之依據。
   （二）至上訴人雖另辯稱：於原審協議簡化爭點之過程中，
         並未經爭執，非屬原審協議簡化爭點之範圍內，不受
         該協議之拘束。惟上開兩造不爭執事項，縱非先爭執
         後再協議列為爭點整理之內容，然既列為兩造不爭執
         事項，亦屬兩造當事人之主張及自認，自認之當事人
         除非能証明出於錯誤而得主張撤銷自認外，就所陳稱
         不爭執之事實，仍有自認之法律效力，自應受拘束。
         上訴人並未舉証証明其自認兩造成立和解契約一節，
         有何與事實不符之錯誤，則其前開所辯亦無足取。上
         訴人另舉最高法院95年度台上字第1302號判決謂：當
         事人間因訂立契約而成立法律關係所衍生之紛爭如何
         適用法律，屬法院之職權，不受當事人主張之拘束。
         惟上開最高法院判決意旨係指於爭點協議中，法院自
         應行適用法律，不受當事人關於法律爭點中所主張見
         解之拘束，而非謂當事人關於事實之陳述，法院得不
         受拘束等語。本件兩造不爭執之事項既列有兩造「成
         立和解」，和解內容詳如同意書或協議書，再參以為
         協議爭點整理者均為法律專業人員，理應知悉「成立
         和解」一詞，不僅代表兩造訂有契約，亦表示該契約
         係為終止兩造爭執、互相讓步而簽立之事實。至和解
         契約之法律效果如何，方屬法院應依職權適用法律之
         問題。從而，上訴人自不得於本院再行主張兩造未經
         成立和解。
七、次按稱和解者，謂當事人約定，互相讓步，以終止爭執或防
    止爭執發生之契約。和解有使當事人所拋棄之權利消滅及使
    當事人取得和解契約所訂明權利之效力。民法第736、737條
    分別定有明文。是和解範圍內，有使權利人拋棄權利之效果
    。本件上訴人與被上訴人大都會人壽公司簽立之同意書謂「
    要保人楊春香以丁○為被保險人於九十年十二月五日投保貴
    公司萬全傷害保險（保單號碼00000000號）…並向
    貴公司申請保險給付。現經雙方合意，由貴公司給付新台幣
    貳佰壹拾萬元整後，前開保單號碼之所有保險契約即行終止
    ，雙方日後不得基於前開所有契約再行主張任何權利。」（
    見原審卷第一宗第67頁）。上訴人與被上訴人紐西蘭商康健
    人壽公司於93年7月5日簽立之同意書則載：「立同意書人丁
    ○向貴公司投保IPATＺ 0000000000號保單契約，茲因本人於
    92年9月30日因車禍致…，向貴公司申請意外殘廢保險金，
    本人同意由貴公司給付新台幣壹佰柒拾伍萬元後，本人願意
    放棄本次事故之一切權利，恐口無憑，特立此書為証。」（
    見原審卷第一宗第85頁）；上訴人與被上訴人美國人壽公司
    於93年7月28日簽立之協議書則記載：「立協議書人丁○（
    以下簡稱甲方）與美商美國人壽保險股份有限公司台灣分公
    司（以下簡稱乙方），茲就甲方於民國九十二年九月三十日
    之事故而乙方申請保單號碼D00000000P號保險契約理賠事宜
    ，雙方成立協議為：一、乙方願付甲方新台幣壹佰零伍萬元
    整。二、甲方於收受前條款項後，不得就前項事故再向乙方
    請求保險金或任何費用補償。…」（見原審卷第一宗第78頁
    ）。稽之上開三紙同意書、協議書之內容，顯見兩造之目的
    在終止關於保險契約理賠之爭議，約定於被上訴人等給付一
    定之金額後，上訴人拋棄保險契約上之其餘權利，是不論上
　　訴人之受傷是否符合保險契約之何項請求，均已因其於和解
  　書上之拋棄而消滅、被上訴人等亦因和解而負有給付約定金
    額之義務。故上訴人再依保險契約內容為和解金額以外款項
    之請求，顯無理由。
八、另上訴人復辯稱：兩造所訂立之同意書、協議書內容減輕保
    險人依約應負之義務及限制被保險人所享之權利，依保險法
    第54條之l，此約定顯失公平。且係利用上訴人之不知、或
    隱匿不告知保險法第131條、保險法實行細則第7條規定，逼
    使上訴人簽署不利於己之文件，有違民法誠實信用原則規定
    ；且有違保險法之書制規定，依法應屬無效。退萬步言，上
    訴人係因誤信應受理賠金額比照保險同業之理賠比例，且為
    免訟累而簽署上開文件，則和解35％之保險金範圍外，即非
    上訴人意思表示效果所及，亦因誤信而得撤銷等語。然查：
    （一）上訴人前稱同意書、協議書均無成立和解契約之意思
          ，而主張契約不成立，復又稱契約違反法令或誠信原
          則而無效。併進而謂縱非無效，伊亦主張撤銷。惟契
          約是否成立，有無效、得否撤銷三者，係不同的要件
          與效果。上訴人於原審為爭點整理後，於二審審理中
          再提出和解契約不成立、和解無效等新的攻擊防禦方
          法，已非妥適。況契約當事人事後依和解方式拋棄契
          約上權利，相對人苟未使用不法或達背公序良俗之方
          法致和解契約之簽立，則當事人之拋棄權利係其處分
          權行使之範圍，無違反誠信原則或法令之可言，又上
          訴人對三種不同之法律效果均加以主張，益証其主張
          之不確定與不足取信。
　　（二）次按和解不得以錯誤為理由撤銷之，但當事人之一方
          ，對於他方當事人之資格或對於重要之爭點有錯誤而
      　　為和解者不在此限，民法第738條第3款亦有明文。所
      　　謂錯誤，乃指意思表示之人對於構成意思表示內涵之
      　　效果意思，與其表示於外之表示內容，因錯誤或不知
      　　而致生齟齬而言。至於形成表意人內心效果意思之原
     　　 因，則稱為動機，導致表意人內心效果意思之動機十
      　　分繁雜，且只存在表意人之內心，不表示於意思表示
      　　中，為相對人所無法查覺，故除當事人之資格或物之
      　　性質有誤，且為交易上認為重要者，始可視為意思表
      　　示內容之錯誤外，其餘動機錯誤，若未表示於意思表
      　　示中，且為相對人所明瞭者，不受意思表示錯誤規範
      　　之保護，否則法律之安定性及交易之安全即無法維護
    　　　，此觀民法第88條第2項之規定自明。本件上訴人主
      　　張其因交通意外事故而造成兩側腳踝殘廢，但被上訴
      　　人等人隱瞞實際應理賠之金額，使其誤信其應得之理
      　　賠比例為依約應理賠金額之五成而與被上訴人等人成
     　　 立和解，但因理賠金額之多寡為重要爭點，上訴人就
      　　理賠金額既因錯誤而與被上訴人等人和解，自得依民
      　　法第738條第3款規定撤銷和解契約。惟查，兩造願就
      　　本件理賠爭執達成和解，無非是因被上訴人等人就上
      　　訴人是否因意外事故受傷及其傷勢是否致成殘廢有所
      　　質疑，兩造於此情形下，可能考慮事件舉證之難易，
      　　日後如生訴訟所需耗費之時間精力，及有保險同業已
      　　就該保險事故為理賠等因素而成立和解。故上訴人於
      　　和解當時，縱然內心誤信其應受理賠之金額為比照保
      　　險同業已理賠之給付比例，但此亦僅為上訴人願與被
      　　上訴人等人成立和解之動機有誤，而非意思表示錯誤
      　　。從而，上訴人依民法第738條第3款主張撤銷系爭和
      　　解契約，應無可採。
　　（三）上訴人另主張受被上訴人等人詐欺而成立和解，故依
          民法第92條撤銷系爭和解契約。惟按被詐欺而為意思
　　　　　表示者，依民法第92條第l項規定，表意人固得撤銷
  　　　　其意思表示，惟主張被詐欺而為表示之當事人，應就
    　　　此項事實負舉證之責任。本件上訴人向被上訴人等申
      　　請理賠時，係由上訴人之女楊春香主動出面與被上訴
        　人等之理賠承辨人接洽，且楊春香均向被上訴人等人
          之理賠承辦人表示希望比照其他保險公司理賠，已經
          証人被上訴人大都會人壽公司職員朱秋鴛、被上訴人
          美國人壽公司職員張百謙、被上訴人紐西蘭商康健人
          壽公司城員陳世明及上訴人之女楊春香証述明確（見
          原審卷一第lll頁至123頁）。要難認被上訴人等有何
      　　欲陷上訴人於錯誤，而故意示以不實事項或未告知應
        　告知事項之行為。至上訴人期欲依訴外人安泰公司或
          依法商佳迪福公司之理賠標準與被上訴人等和解，純
          係上訴人內心衡量之動機問題，非契約相對人之被上
          訴人所可知悉或訂為兩造契約之內容。上訴人復未舉
          証証明被上訴人等有何詐欺或脅迫之行為，其依民法
          第92條主張撤銷和解契約，實無足取。因兩造和解金
    　　　額已明載於同意書、協議書中，上訴人並無足陷於錯
      　　誤情形可言，則本件事証已臻明確，上訴人要求被上
        　訴人等「具体說明」何人與上訴人之女楊春香就保險
          理賠協商？有無向上訴人或其女表示理賠金額依70％
          或35％計算？有無認為訴外人楊春香所要求依同業理
　　　　　賠標準之同業為安泰人壽而非法商佳迪福？安泰公司
　　　　　理賠金額有無錯誤之情形？等，或經前述証人楊春香
          、朱秋鴛、張百謙、陳世明証述明確，或與上訴人是
          否被詐欺、脅迫等無關，自無庸再予審究。
九、綜上所述，本件上訴人主張其依保險契約向被上訴人請求給
    付保險金，及兩造同意書、協議書非和解契約、縱係和解亦
    為無效，伊亦依民法第92條、第738條主張撤銷云云，為不
    足採，被上訴人抗辯兩造已和解，伊等亦依和解契約給付完
    畢等，尚屬可信。是則上訴人執此主張被上訴人大都會人壽
    保險公司應給付上訴人210萬元、被上訴人美國人壽保險公
    司應給付上訴人105萬元、被上訴人紐西蘭商康健人壽公司
    應給付上訴人175萬元及均自起訴狀繕本送達翌日起至清償
    日止，按年息10％計算之利息，自屬無據，不應准許。其假
    執行之聲請亦失所附麗，應併予駁回。原審為上訴人敗訴之
    判決，及駁回其假執行之聲請，並無不合。上訴意旨指摘原
    判決不當，求予廢棄改判，為無理由，應予駁回。另其餘兩
    造之攻擊防禦方法，均與判決之結果不生影響，自無庸一一
    贅述，併此敘明。
十、據上論結，本件上訴為無理由，依民事訴訟法第449條第1項
    、第78條，判決如主文。
中　　華　　民　　國　　96　　年　　5 　　月　　9 　　日
                  民事第六庭    審判長法　官　袁再興
                                      法　官  陳賢慧
                                      法　官  吳惠郁
以上正本係照原本作成。
如對本判決上訴，須於收受判決送達後二十日內向本院提出上訴
書狀，其未表明上訴理由者，應於提出上訴後二十日內向本院提
出上訴理由書（須按他造人數附具繕本）。
上訴時應提出委任律師為訴訟代理人之委任狀。具有民事訴訟法
第四百六十六條之一第一項但書或第二項之情形為訴訟代理人者
，另應附具律師及格證書及釋明委任人與受任人有該條項所定關
係之釋明文書影本。
                                      書記官　江玉萍
中　　華　　民　　國　　96　　年　　5 　　月　　10　　日
                                                      Ｍ
